【裁判字號】    99,上訴,1655
【裁判日期】    990810
【裁判案由】    違反槍砲彈藥刀械管制條例
【裁判全文】
臺灣高等法院刑事判決                99年度上訴字第1655號
上  訴  人
即  被  告  甲○○
指定辯護人  本院公設辯護人  郭書益
上列上訴人因違反槍砲彈藥刀械管制條例案件，不服臺灣板橋地
方法院98年度訴字第4228號，中華民國98年11月20日第一審判決
（起訴案號：臺灣板橋地方法院檢察署98年度偵字第 17120號）
，提起上訴，本院判決如下：
    主  文
上訴駁回。
    事  實
一、甲○○明知可發射子彈具有殺傷力之改造槍枝及子彈，均係
    槍砲彈藥刀械管制條例所定之管制物品，非經中央主管機關
    之許可，均不得無故寄藏、持有之，竟基於寄藏可發射子彈
    具有殺傷力之改造槍枝及子彈之犯意，於民國98年6月4日某
    時，在其位於臺北縣板橋市○○○路 ○段110號9樓住處，收
    受真實姓名年籍不詳、綽號「阿財」之成年男子所交付、由
    仿WALTHER廠PPK/S型半自動手槍製造之槍枝換裝土造金屬槍
    管改造而成、可發射子彈具有殺傷力之改造槍枝 1枝（槍枝
    管制編號0000000000）及由金屬彈殼組合直徑8.1±0.5mm金
    屬彈頭而成之非制式子彈4顆、由口徑9mm制式空包彈組合直
    徑8.8mm金屬彈頭而成之非制式子彈 1顆、口徑12GAUGE之制
    式霰彈 3顆等物，允諾代為保管，並將之藏置在其上址住處
    內。迨98年 6月19日21時10分許，為警在臺北縣板橋市○○
    ○路○段110號前查獲甲○○持有第二級毒品安非他命（所涉
    違反毒品危害防制條例部分，另案處理），經甲○○同意警
    方至其上址住處執行搜索，嗣甲○○於有偵查犯罪權限之機
    關人員知悉其涉犯違反槍砲彈藥刀械管制條例罪嫌之前，在
    其上址住處，向執行搜索之警員王偉華自首，並繳出其持有
    上開槍枝，與具有殺傷力之非制式子彈 5顆（均已試射）、
    制式霰彈3顆（已試射1顆），及不具殺傷力之非制式子彈21
    顆（均經試射），始悉上情。
二、案經甲○○自首及臺北縣政府警察局板橋分局報請臺灣板橋
    地方法院檢察署檢察官偵查起訴。
    理  由
一、上揭事實，迭據被告甲○○於警詢、偵訊及原審審理時坦承
    不諱，並有改造槍枝 1枝（槍枝管制編號0000000000）、非
    制式子彈5顆、制式霰彈3顆扣案可資佐證。而上開扣案物，
    連同本案查扣之另外21顆非制式子彈，於偵查中送鑑定結果
    ：(一)送鑑改造槍枝 1枝（槍枝管制編號0000000000），認係
    由仿WALTHER廠PPK/S型半自動手槍製造之槍枝，換裝土造金
    屬槍管改造而成，擊發功能正常，可供擊發適用子彈使用，
    認具殺傷力；(二)子彈25顆，認均係非制式子彈，由金屬彈殼
    組合直徑8.1±0.5mm金屬彈頭而成，採樣8顆試射：3顆，可
    擊發，認均具殺傷力； 1顆，雖可擊發，惟發射動能不足，
    認不具殺傷力；4顆，無法擊發，認不具殺傷力；(三)子彈1顆
    ，認係非制式子彈，由口徑9mm制式空包彈組合直徑8.8mm金
    屬彈頭而成，經試射，可擊發，認具殺傷力；(四)子彈 3顆，
    認均係口徑12 GAUGE之制式霰彈，採樣 1顆試射，可擊發，
    認具殺傷力等情，此有內政部警政署刑事警察局98年 7月20
    日刑鑑字第0980086745號槍彈鑑定書 1份在卷可憑。嗣經原
    審再將上開(二)所示未經採樣試射之非制式子彈17顆送試射鑑
    定，其結果略以：送鑑未經試射子彈17顆，經試射， 1顆可
    擊發，認具殺傷力； 5顆雖可擊發，惟發射動能不足，認不
    具殺傷力；11顆無法擊發，認不具殺傷力等情，亦有內政部
    警政署刑事警察局99年1月28日刑鑑定第0980175186號函1份
    附卷可稽，足以擔保被告自白之真確性，堪信被告前開自白
    與事實相符，洵堪採信。綜上所述，本案事證已臻明確，被
    告上揭犯行堪予認定，應依法論科。
二、核被告甲○○前開所為，係犯槍砲彈藥刀械管制條例第 8條
    第 4項之未經許可寄藏可發射子彈具有傷殺力之改造槍枝罪
    、同條例第12條第 4項之未經許可寄藏子彈罪。其持有槍、
    彈之行為，係寄藏之當然結果，不另論罪。被告同時受託寄
    藏上開具有殺傷力之改造槍枝1枝、非制式子彈5顆、制式霰
    彈 3顆，係以一行為觸犯數罪名，為想像競合犯，依刑法第
    55條規定，應從一重以未經許可寄藏可發射子彈具有傷殺力
    之改造槍枝罪處斷。又本案係警方偵辦被告持有第二級毒品
    案件，於98年6月19 日21時10分許，在臺北縣板橋市○○○
    路○段110號前查獲被告（所涉違反毒品危害防制條例部分，
    另案處理），經被告同意警方至其位於臺北縣板橋市○○○
    路 ○段110號9樓住處執行搜索，嗣被告於有偵查犯罪權限之
    機關人員知悉其涉犯違反槍砲彈藥刀械管制條例罪嫌之前，
    在其上址住處，向執行搜索之警員自首，並繳出其持有上開
    全部槍彈乙節，此觀證人即當時執行搜索之警員王偉華於原
    審審理時到庭證稱：（問：當天為何去查獲被告？）當天我
    是接獲有人向分局提供線索說被告持有毒品……；（問：查
    獲被告持有安非他命後，有無到被告住處搜索？）有……；
    （發現改造槍枝、子彈的經過？）被告在樓下被我們查獲持
    有安非他命，我們有跟被告說還有什麼東西自己交出來……
    進去住處後，被告就拿出 1包絨布裝的東西，我把絨布打開
    來看，發現裡面有改造槍枝、子彈；（問：是否是被告主動
    將絨布裝的東西拿給你們看？）是，我們要去房間搜索的時
    候，被告主動交出來的，被告當時說不用搜了，東西在這裡
    ；（問：你們前往被告住處搜索之前，有無掌握任何線報說
    被告持有槍枝、子彈？）我們的線報是被告有施用毒品，發
    現被告持有槍枝、子彈是意外查獲等語（見原審卷第58頁正
    、反面）甚明，且有搜索扣押筆錄暨扣押物品目錄表在卷可
    參，嗣被告亦未逃避接受裁判，合於自首並報繳其所持有全
    部槍彈之要件，爰依槍砲彈藥刀械管制條例第18條第 1項前
    段規定減輕其刑。
三、原審以被告甲○○犯行明確，適用槍砲彈藥刀械管制條例第
    8條第4項、第12條第 4項規定，並說明上述二罪有想像競合
    犯之關係，併認被告所為符合同條例第18條第 1項前段得減
    其刑之規定，及審酌被告任意為他人藏匿可發射子彈具有殺
    傷力之改造槍枝及子彈，增加檢警查緝槍彈之困難，且對社
    會治安之潛在危害性不輕，兼衡其犯罪之動機、目的、手段
    、寄藏期間及犯後自始至終均坦承犯行、態度尚佳等一切情
    狀，量處有期徒刑2年6月，併科罰金新臺幣二萬元，並就罰
    金部分諭知如易服勞役之折算標準及為相關沒收之宣告，核
    其認事用法，尚無違誤。又原審法院就刑罰裁量職權之行使
    ，既未逾越法定刑度，亦未濫用自由裁量之權限，刑度亦屬
    妥適，核無不當或違法之情形。且量刑輕重及應減輕或免除
    其刑，均屬事實審法院得依職權自由裁量之事項，上訴人不
    得任意指摘為違法，原審既已詳敘所憑證據與認定之理由，
    及審酌上述刑法第57條各情狀，與依槍砲彈藥刀械管制條例
    第18條第 1項前段規定，予以綜合考量後，科刑如前所述，
    刑度尚屬妥適，核無不當或違法之情形。
四、不另為無罪諭知部分：
    起訴書另認被告於上揭時、地係同時寄藏具有殺傷力之非制
    式子彈21顆（即偵查中送鑑定時經試射認具有殺傷力之子彈
    4 顆及其餘未經試射之子彈17顆），惟除其中具有殺傷力之
    4 顆外，嗣經原審將其中未經試射之非制式子彈17顆，再送
    請內政部警政署刑事警察局為試射鑑定結果，僅其中 1顆認
    有殺傷力，故經全部試射後僅共計 5顆非制式子彈於試射後
    確認有殺傷力，其餘均不具殺傷力等情，已如前述，故該等
    不具殺傷力之子彈即不屬槍砲彈藥刀械管制條例所定之管制
    物品，被告被訴持有此部分不具殺傷力之子彈之犯行原應為
    無罪之判決，但檢察官既認該部分與上開論罪科刑部分有想
    像競合裁判上一罪關係，爰不另為無罪之諭知，附此敘明。
五、被告甲○○上訴意旨略以：伊因肢體障礙，長期服用醫師開
    立藥物之結果，經常因藥效發作，而導致辨識行為違法及行
    為能力顯著降低，方一時不察，同意綽號為「阿財」之友人
    寄放上揭槍、彈。嗣伊因持有第二級毒品安非他命為警查獲
    ，並於警方至伊住處展開搜索前，向警方自首及繳出上揭槍
    、彈，且於法院審理時，均坦承不諱，故依刑法第62條及槍
    砲彈藥刀械管制條例第18條第 1項規定，得減輕或免除其刑
    ，詎伊未遭免除其刑，反被判處2年6月之徒刑，伊自難甘服
    。爰請審酌：(一)伊辨識行為違法及行為能力顯著降低之事實
    及(二)伊怕事後「阿財」前來取回槍彈未果之情況下，遭報復
    ，會危及人身安全等情，依刑法第19條第2項及第59條、第6
    0條之規定予以減輕其刑云云。經查：
（一）被告雖辯稱其因服用藥物，致辨識行為違法及行為能力顯
      著降低云云。惟按行為時因前項之原因，致其辨識行為違
      法或依其辨識而行為之能力，顯著減低者，得減輕其刑，
      刑法第19條第 2項固定有明文。然被告自承於受託寄放上
      揭槍、彈期間，屢屢要向警方自首報繳，且依執行搜索之
      警員王偉華於本院審理時，到庭證稱：那天我是在被告樓
      下查獲安非他命，而且當場被告手握安非他命，我們附帶
      搜索，我就問被告有無其他違禁品，請他自己拿出來，不
      要讓我們將他的東西翻亂，後來被告自己就進入其工作室
      ，拿出一個好像是藍色絨布袋，裡面就放有槍枝、子彈等
      語，足認被告知悉上揭所受寄放之槍、彈係為違禁品，且
      知悉持有上開違禁品為違法，故被告辨識行為違法或依其
      辨識而行為之能力，並未顯著減低，故與上述得減輕其刑
      之構成要件尚屬有間，則被告請求依刑法第19條第 2項規
      定減輕刑，自屬無據。
（二）另被告雖辯稱其受託寄放上揭槍、彈後，因無法連絡「阿
      財」取回，且擔心向警方報繳槍彈後，日後「阿財」前來
      取回槍彈無著，人身可能遭受危害，故其犯罪情狀顯可憫
      恕云云。惟按犯罪之情狀顯可憫恕，認科以最低度刑仍嫌
      過重者，得酌量減輕其刑，刑法第59條固亦有明文。然按
      刑法第59條之酌減其刑，必須犯罪另有特殊之原因與環境
      等情狀，在客觀上足以引起一般之同情，認為確可憫恕，
      且即予宣告法定最低度之刑，猶嫌過重者，始有其適用（
      最高法院94年度台上字第1804號判決意旨參照）。經查：
      被告於發現受寄藏之物品為槍、彈後，未即向警方報繳，
      反而以自己一身之利害為考量，繼續寄藏上揭槍、彈達十
      餘日，致增加檢警查緝槍彈之困難，造成對社會治安之潛
      在危害性非輕，其犯行在客觀上自不足以引起一般之同情
      ，而認為可堪憫恕，自難依刑法第59條之規定，減輕其刑
      。是被告上開辯詞，亦無足採。
（三）綜上所述，本件被告猶執前詞提起上訴，為無理由，應予
      駁回。
據上論斷，應依刑事訴訟法第368條，判決如主文。
本案經檢察官李良忠到庭執行職務。
中    華    民    國    99    年     8     月    10    日
                  刑事第七庭  審判長法  官  宋明蒼
                                    法  官  楊智勝
                                    法  官  游紅桃
以上正本證明與原本無異。
如不服本判決，應於收受送達後10日內向本院提出上訴書狀，其
未敘述上訴之理由者並得於提起上訴後10日內向本院補提理由書
（均須按他造當事人之人數附繕本）「切勿逕送上級法院」。
                                    書記官  戴伯勳
中    華    民    國    99    年    8     月    10    日
附錄論罪科刑法條：
槍砲彈藥刀械管制條例第8條
未經許可，製造、販賣或運輸鋼筆槍、瓦斯槍、麻醉槍、獵槍、
空氣槍或第 4 條第 1 項第 1 款所定其他可發射金屬或子彈具
有殺傷力之各式槍砲者，處無期徒刑或 5 年以上有期徒刑，併
科新臺幣 1 千萬元以下罰金。
未經許可，轉讓、出租或出借前項所列槍枝者，處 5 年以上有
期徒刑，併科新臺幣 1 千萬元以下罰金。
意圖供自己或他人犯罪之用，而犯前二項之罪者，處無期徒刑或
 7 年以上有期徒刑，併科新臺幣 1 千萬元以下罰金。
未經許可，持有、寄藏或意圖販賣而陳列第 1 項所列槍枝者，
處 3 年以上10 年以下有期徒刑，併科新臺幣 700 萬元以下罰
金。
第 1 項至第 3 項之未遂犯罰之。
槍砲彈藥刀械管制條例第12條
未經許可，製造、販賣或運輸子彈者，處 1 年以上 7 年以下有
期徒刑，併科新台幣 500 萬元以下罰金。
未經許可，轉讓、出租或出借子彈者，處 6 月以上 5 年以下有
期徒刑，併科新台幣 300 萬元以下罰金。
意圖供自己或他人犯罪之用，而犯前二項之罪者，處 3 年以上
10 年以下有期徒刑，併科新台幣 700 萬元以下罰金。
未經許可，持有、寄藏或意圖販賣而陳列子彈者，處 5 年以下
有期徒刑，併科新台幣 300 萬元以下罰金。
第 1 項至第 3 項之未遂犯罰之。

司法院資訊處製作；財團法人民間司法改革基金會備份。
